【裁判字號】    99,審易,570
【裁判日期】    990622
【裁判案由】    恐嚇取財
【裁判全文】
臺灣士林地方法院刑事判決             99年度審易字第570號
公  訴  人  臺灣士林地方法院檢察署檢察官
被      告  甲○○
上列被告因恐嚇取財案件，經檢察官提起公訴（99年度偵續字第
45號），被告於本院準備程序中就被訴事實為有罪陳述，經本院
合議庭裁定由受命法官獨任行簡式程序審理，並判決如下：
    主  文
甲○○意圖為自己不法之所有，以恐嚇使人將本人之物交付，累
犯，處有期徒刑捌月。
    事  實
一、甲○○前因竊盜案件，經臺灣花蓮地方法院以96年度易字第
    341 號判決判處有期徒刑4 月確定，於民國97年7 月23日縮
    刑期滿執行完畢。詎其猶不知悛悔，復意圖為自己不法之所
    有，而基於恐嚇取財之犯意，接續於98年5 月26日某時許及
    同年月28日晚間6 、7 時許，前往乙○○（原名黎煌雷）位
    在臺北縣汐止市○○街54巷2 號6 樓住處，以自己住處大門
    遭乙○○毀損之不實事由，向乙○○恫稱：「若不給錢，就
    要拿刀殺死你」等語，致乙○○心生畏懼，而分別交付新臺
    幣（下同）1,000 元、800 元予甲○○。嗣於98年5 月29日
    下午4 時25分，甲○○接續以上開手法欲向乙○○索取4,50
    0 元，經乙○○當場表示拒絕並報警處理，始偵悉上情。
二、案經乙○○訴由臺北縣政府警察局汐止分局報告臺灣士林地
    方法院檢察署檢察官偵查起訴，並經本院改依簡式程序審理
    。
    理  由
一、按簡式審判程序之證據調查，不受第159 條第1 項之限制，
    刑事訴訟法第273 條之2 定有明文，是依上開規定，於行簡
    式審判程序之案件，被告以外之人於審判外之陳述，除有其
    他不得作為證據之法定事由外，應認具有證據能力。查本件
    如下引用被告以外之人於審判外之陳述，因本案採行簡式審
    判程序，復無其他不得做為證據之法定事由，揆諸首揭說明
    ，應認均具有證據能力，合先敘明。
二、前揭犯罪事實，業據被告甲○○於本院準備程序及審理時坦
    承不諱（參見本院卷第37頁、第39頁），核與告訴人乙○○
    於警詢時、偵查中指訴其並未毀損被告住處大門，然於上開
    時、地遭被告恐嚇索款，其因心生畏懼而交付財物之被害情
    節相符（參見臺灣士林地方法院檢察署98年度偵字第9975號
    卷第8 頁至第10頁、第22頁至第23頁、第33頁、第43頁至第
    44 頁 ，99年度偵續字第45號卷第12頁至第13頁），並經證
    人即被告住處社區警衛楊伯鍊於偵查中向檢察事務官證述被
    告住處大門係被告與警消人員所毀損，並非告訴人所為，惟
    被告卻挾此向告訴人恐嚇索款等情明確（參見同上第45號偵
    查卷第17頁至第18頁）；此外，復有被告於98年5 月24日出
    具證明其以住處大門遭毀損為由，向告訴人取得賠償1,000
    元之字據乙紙、於98年5 月29日出具坦承其以住處大門遭毀
    損為由，向告訴人先後索款1,000 元、800 元，並曾於98年
    5 月28日下午至告訴人住處揚言拿刀殺告訴人之字據3 紙、
    錄得被告坦承曾揚言拿刀殺告訴人之錄音光碟1 片、譯文乙
    份及臺灣士林地方法院檢察署勘驗筆錄各1 份在卷可稽（附
    於同上第9975號偵查卷第11頁、第24頁、第25頁、第35頁、
    第37頁、第41頁）。綜上事證參互析之，足認被告自白與事
    實相符，可以採信，本案事證至為明確，被告犯行堪予認定
    ，應依法論科。
三、核被告甲○○所為，係犯刑法第346 條第1 項之恐嚇取財罪
    。按所謂接續犯之包括一罪，係指數行為於同時同地或密切
    接近之時地實施，侵害同一法益，各行為之獨立性極為薄弱
    ，依一般社會健全概念，在時間差距上，難以強行分開，在
    刑法評價上，以視為數個舉動之接續施行，合為包括之一行
    為予以評價，較為合理，則屬接續犯，而為包括之一罪（最
    高法院86年度台上字第3295號判例參照），查本案被告為向
    告訴人索錢花用，遂基於同一恐嚇取財犯意，自98年5 月26
    日起至98年5 月29日止，於密接之時間及相同地點，以上開
    同一手法（即相同之索款理由及恫嚇之詞）向告訴人恐嚇取
    財，所為各次行為既係本於同一犯罪動機，且在時、空上具
    密接性及連貫性，難以個別區分，並侵害同一法益，自應視
    為數個舉動之接續施行，合為包括之一行為予以評價，而為
    接續犯，並論以一恐嚇取財既遂罪，公訴意旨認被告所為3
    次之恐嚇行為，犯意各別，應予分論併罰，尚有未洽，併予
    指明。又被告有如事實欄所載前案科刑及執行之情形，有臺
    灣高等法院被告前案紀錄表在卷可考，其於有期徒刑執行完
    畢後5 年內，故意再犯本案有期徒刑以上之罪，為累犯，應
    依刑法第47條第1 項之規定加重其刑。爰審酌被告正值盛年
    ，不思循正當途徑謀取財物，卻以恐嚇方式向告訴人索錢花
    用，造成告訴人心生恐懼，所生危害非輕，並考量被告犯後
    雖一度否認犯行，然終能於本院審理時坦承犯行，惟迄未與
    告訴人達成民事和解及賠償損害之犯後態度，兼衡其犯罪之
    動機、目的、所得財物之數額尚非甚鉅暨其智識程度及生活
    狀況等一切情狀，量處如主文所示之刑，以示懲儆。
據上論斷，應依刑事訴訟法第299 條第1 項前段、第273 條之1
第1 項，刑法第346 條第1 項、第47條第1 項，刑法施行法第1
條之1 ，判決如主文。
本案經檢察官葉乃瑋到庭執行職務。
中    華    民    國    99    年    6     月    22    日
                  刑事第一庭法  官  吳祚丞
以上正本證明與原本無異。
如不服本判決應於收受判決後10日內向本院提出上訴書狀，並應
敘述具體理由；其未敘述上訴理由者，應於上訴期間屆滿後20日
內向本院補提理由書（均須按他造當事人之人數附繕本）「切勿
逕送上級法院」。
                            書記官  丁梅芬
中    華    民    國    99    年    6     月    22    日
附錄論罪科刑法條：
刑法第346條第1項
意圖為自己或第三人不法之所有，以恐嚇使人將本人或第三人之
物交付者，處六月以上五年以下有期徒刑，得併科一千元以下罰
金。

司法院資訊處製作；財團法人民間司法改革基金會備份。
